臺灣臺南地方法院柳營簡易庭民事判決
111年度營簡字第157號
原      告  旺旺友聯產物保險股份有限公司

法定代理人  劉自明
訴訟代理人  陳冠雲
            王亨太
            林明雄
被      告  蘇國文
上列當事人間請求侵權行為損害賠償（交通）事件，本院於民國
111年5月19日言詞辯論終結，判決如下：
    主  文
一、被告應給付原告新臺幣232,770元，及自民國111年2月22日
    起至清償日止，按週年利率百分之5計算之利息。
二、原告其餘之訴駁回。
三、訴訟費用新臺幣4,850元，由被告負擔其中新臺幣3,000元，
    餘由原告負擔。　　
四、本判決第一項得假執行。但被告如以新臺幣232,770元為原
    告預供擔保，得免為假執行。
    事實及理由
壹、程序事項：被告經合法通知，未於言詞辯論期日到場，核無
    民事訴訟法第386條所列各款情事，爰依原告之聲請，准由
    其一造辯論而為判決。
貳、實體事項：　　
一、原告起訴主張：原告承保訴外人洪筱玲所有並由其駕駛之車
    牌號碼000-0000號自用小客車(下稱系爭保車)，洪筱玲於民
    國109年4月5日中午12時17分許，駕駛系爭保車行經臺南市○
    ○區○道○號北向新營服務區284公里0公尺處時，適被告駕駛
    車牌號碼000-0000號自用小客車行經同路口，被告車輛未依
    規定讓系爭保車先行，而洪筱玲則未於行經無號誌路口時減
    速慢行，兩車因而發生碰撞。系爭保車業經修復，由原告基
    於保險責任賠付修理費用共新臺幣（下同）630,000元（含
    零件：455,701元、鈑金：102,797元、烤漆：71,502元），
    並依保險法第53條第1項規定取得代位求償權利，被告未依
    規定讓系爭保車先行，應負擔7成肇事責任，應賠償原告441
    ,000元【計算式：630,000元70%=441,000元】，故依保險
    法第53條第1項、民法第184條及第191條之2規定，請求被告
    給付損害賠償等語。並聲明：被告應給付原告441,000元，
    及自起訴狀繕本送達翌日起至清償日止，按週年利率百分之
    5計算之利息。
二、被告經合法通知，無正當理由未於言詞辯論期日到場，亦未
    提出書狀作何聲明或陳述。
三、本院之認定：
　㈠原告主張之上述事實，業據其提出國道公路警察局道路交通
    事故當事人登記聯單、初步分析研判表、第四警察隊道路交
    通事故現場圖、系爭保車行車執照、昌一汽車股份有限公司
    維修單、估價單、收銀機統一發票、汽車險理賠計算書在卷
    為證(見調解卷)，並經內政部警政署國道公路警察局第四公
    路警察大隊函送道路交通事故調查報告表(一)(二)、談話紀
    錄表、現場照片附卷可參(見調解卷)，而被告經本院合法通
    知，未於言詞辯論期日到場，亦未提出書狀為任何聲明或陳
    述，本院綜合上述證據調查之結果，認為堪信原告之主張為
    真正。
　㈡查系爭保車為自用小客車，非供運輸業使用，於105年6月出
    廠，本件事故發生時已出廠3年11月，未逾5年，有系爭保車
    之行車執照附卷可憑；而系爭保車之修理費用共630,000元
    ，含零件455,701元、鈑金102,797元、烤漆71,502元，零件
    部分以如附表所示之平均法計算折舊後，現值為158,229元
    ，連同無庸折舊之其餘費用合計共332,528元【計算式：158
    ,229元+102,797元+71,502元=332,528元】。
　㈢按被保險人因保險人應負保險責任之損失發生，而對於第三
    人有損失賠償請求權者，保險人得於給付賠償金額後，代位
    行使被保險人對於第三人之請求權；但其所請求之數額，以
    不逾賠償金額為限，保險法第53條第1項定有明文。經查，
    原告已依保險契約之約定，以直接給付修理費用予昌一汽車
    股份有限公司之方式，賠付訴外人洪筱玲修理費用630,000
    元，訴外人洪筱玲因本件事故所受損害已獲得填補，故原告
    於賠償金額之範圍內得代位行使訴外人洪筱玲對於第三人（
    即被告）之請求權。
　㈣按汽車、機車或其他非依軌道行駛之動力車輛，在使用中加
    損害於他人者，駕駛人應賠償因此所生之損害。但於防止損
    害之發生，已盡相當之注意者，不在此限，民法第191條之2
    定有明文，此規定係專為非依軌道行駛之動力車輛在使用中
    駕駛人之責任而為舉證責任倒置之規定，故凡動力車輛在使
    用中加損害於他人者，即應負賠償責任，由法律推定駕駛人
    侵害他人之行為係出於過失，然被告若能舉證證明自己無故
    意、過失時，被告即無需就系爭保車之損害負賠償責任。次
    按損害之發生或擴大，被害人與有過失者，法院得減輕賠償
    金額，或免除之，民法第217條第1項定有明文。又按汽車行
    駛至交岔路口，其行進、轉彎，應依下列規定：二、行至無
    號誌之交岔路口，支線道車應暫停讓幹線道車先行；行車速
    度，依速限標誌或標線之規定，無速限標誌或標線者，應依
    下列規定：二、行經設有無號誌之交岔路口，應減速慢行，
    作隨時停車之準備，道路交通安全規則第102條第1項第2款
    前段、第93條第1項第2款亦有明定。經查，依道路交通事故
    現場圖，本件事故發生之路口應屬無號誌之交岔路口，被告
    車輛自停車場旁之支線道駛出，依上述規定，自應暫停並讓
    系爭保車先行，而洪筱玲駕駛系爭保車於進入該路口時亦應
    減速慢行，且依當時情形，並無不能注意之情事，被告未暫
    停並禮讓被告車輛先行，仍貿然前行，應有過失，而洪筱玲
    亦未減速慢行，而與有過失；又被告駕駛行為與系爭保車所
    受損害間應具有相當因果關係。本院審酌本件事故發生經過
    、路權歸屬及兩人所造成本件事故發生之原因力強弱，認為
    被告應負百分之70之過失責任，而系爭保車之駕駛人應負百
    分之30之過失責任為適當。原告已賠付系爭保車之修理費用
    並取得代位求償權，業如前述，則據此折算系爭保車駕駛人
    與有過失之比例後，本件原告得請求被告賠償之金額應為23
    2,770元【計算式：332,528元×70%≒232,770元，元以下四捨
    五入】。
　㈤按給付無確定期限者，債務人於債權人得請求給付時，經其
    催告而未為給付，自受催告時起，負遲延責任；其經債權人
    起訴而送達訴狀，與催告有同一之效力；遲延之債務，以支
    付金錢為標的者，債權人得請求依法定利率計算之遲延利息
    ；應付利息之債務，其利率未經約定，亦無法律可據者，週
    年利率為百分之5，民法第229條第2項、第233條第1項前段
    及第203條分別定有明文。原告本件請求被告應給付系爭保
    車之修理費用，係以支付金錢為標的，且無確定給付期限，
    故原告就上述得請求之金額，請求自起訴狀繕本送達被告翌
    日即111年2月22日起至清償日止，按週年利率百分之5計算
    之利息，併應准許。
　㈥綜上所述，原告依保險法第53條第1項、民法第184條及第191
    條之2規定請求被告給付232,770元，及自111年2月22日起至
    清償日止，按週年利率百分之5計算之利息，為有理由，應
    予准許；逾此範圍之請求，為無理由，應予駁回。
四、按各當事人一部勝訴、一部敗訴者，其訴訟費用，由法院酌
    量情形，命兩造以比例分擔或命一造負擔，或命兩造各自負
    擔其支出之訴訟費用；法院為終局判決時，應依職權為訴訟
    費用之裁判，民事訴訟法第79條、第87條第1項定有明文。
    本件第一審訴訟費用為裁判費4,850元，爰參考兩造勝敗比
    例，並審酌本案被告違反注意義務之駕駛行為為肇事主因，
    酌定訴訟費用由兩造各自負擔如主文第3項所示。
五、本判決原告勝訴部分，為依民事訴訟法第427條第1項規定適
    用簡易訴訟程序，且為被告敗訴之判決，應適用民事訴訟法
    第389條第1項第3款規定，依職權宣告假執行；並依民事訴
    訟法第392條第2項規定，依職權宣告被告預供擔保，得免為
    假執行如主文第4項所示。
六、訴訟費用負擔之依據：民事訴訟法第79條。
中　　華　　民　　國　　111 　年　　6 　　月　　17　　日
　　　　　　　　　柳營簡易庭  法　官  陳郁婷
以上正本證明與原本無異。
如不服本判決，應於判決送達後20日內，向本院提出上訴狀並表
明上訴理由，如於本判決宣示後送達前提起上訴者，應於判決送
達後20日內補提上訴理由書（須附繕本）。
如委任律師提起上訴者，應一併繳納上訴審裁判費。
中　　華　　民　　國　　111 　年　　6 　　月　　20　　日
                              書記官  謝靜茹
【訴訟費用計算式】
裁判費（新臺幣）   4,850元
合計               4,850元
【附表:折舊計算(單位為新臺幣)】
依行政院所頒固定資產耐用年數表及固定資產折舊率表，非運輸
業用客車、貨車之耐用年數為5年，依平均法計算其折舊結果，
每年折舊率為5分之1，系爭保車於本件車禍發生時，已使用3年1
1月(首月及末月無論是否滿1月，均各算為1月)，則零件扣除折
舊後之修復費用估定為158,229元。
【計算方式：
1.殘價＝取得成本÷(耐用年數＋1)即455,701÷(5+1)≒75,950（小數
  點以下四捨五入）。
2.折舊額 ＝(取得成本－殘價)×1/（耐用年數）×（使用年數）即(
  455,701－75,950) ×1/5×（3+11/12）≒297,472（小數點以下四
  捨五入）。
3.扣除折舊後價值＝（新品取得成本－折舊額）即455,701－297,47
  2＝158,229】